【裁判字號】    98,易,1820
【裁判日期】    990115
【裁判案由】    妨害自由
【裁判全文】
臺灣板橋地方法院刑事判決              98年度易字第1820號
公  訴  人  臺灣板橋地方法院檢察署檢察官
被      告  丁○○
上列被告因妨害自由案件，經檢察官提起公訴（98年度偵字第89
74號），本院判決如下：
    主  文
丁○○無罪。
    理  由
一、公訴意旨略以：被告丁○○因受友人鄔賢俊之委託，欲與丙○○洽談有關鄔賢俊、丙○○間互控殺人未遂案件（另案審
    理中）之和解事宜，丁○○遂於民國九十七年九月二十日晚
    間十時三十分許，夥同真實姓名不詳之成年男、女各一名，
    前往丙○○位在臺北縣新店市○○路七五號一樓住處，然因
    丙○○不在該處，丙○○之女友乙○○於開門後向丁○○表
    示：丙○○不在該處，伊不知道鄔賢俊、丙○○上揭糾紛等
    語，嗣乙○○欲關門時，丁○○竟基於恐嚇之犯意，硬將門
    推開，並以「妳信不信，我現在就強姦妳。」等語恐嚇乙○○，致乙○○心生畏懼，足生危害於其身體安全，因認被告
    丁○○涉犯刑法第三百零五條之恐嚇危害安全罪嫌云云。
二、按犯罪事實應依證據認定之，無證據不得認定犯罪事實；不
    能證明被告犯罪者，應諭知無罪之判決，刑事訴訟法第一百
    五十四條第二項、第三百零一條第一項分別定有明文。又依
    刑事訴訟法第一百六十一條第一項之規定，檢察官就起訴之
    被告犯罪事實，應負提出證據及說服之實質舉證責任。倘其
    所提出之證據，不足為被告有罪之積極證明，或其指出證明
    之方法，無從說服法院以形成被告有罪之心證，基於無罪推
    定之原則，自應為被告無罪判決之諭知，最高法院九十二年
    台上字第一二八號判例意旨參照。次按告訴人之告訴，係以
    使被告受刑事訴追為目的，是其陳述是否與事實相符，仍應
    調查其他證據以資審認。另被害人之為證人，與通常一般第
    三人之為證人不侔。被害人就被害經過所為之陳述，其目的
    在於使被告受刑事訴追處罰，與被告處於絕對相反之立場，
    其陳述或不免渲染、誇大。是被害人縱立於證人地位具結而
    為指證、陳述，其供述證據之證明力仍較與被告無利害關係
    之一般證人之陳述為薄弱。從而，被害人就被害經過之陳述
    ，除須無瑕疵可指，且須就其他方面調查又與事實相符，亦
    即仍應調查其他補強證據以擔保其指證、陳述確有相當之真
    實性，而為通常一般人均不致有所懷疑者，始得採為論罪科
    刑之依據，非謂被害人已踐行人證之調查程序，即得恝置其
    他補強證據不論，逕以其指證、陳述作為有罪判決之唯一證
    據，最高法院五十二年台上字第一三○○號判例、九十五年
    度台上字第六○一七號判決意旨足資參照。
三、本件公訴人認被告丁○○涉犯上揭罪嫌，無非以被告於偵查
    中之供述、證人乙○○、甲○○、鄔賢俊於檢察官偵訊時之
    證述、遠傳電信公司門號0000000000號之申請人
    資料及通聯紀錄等件資為論據。訊據被告丁○○固坦承於前
    述時間隻身前往上址尋訪丙○○未遇，並與應門之乙○○在
    門口對話等情不諱，惟堅決否認有何恐嚇犯行，辯稱：乙○○向伊稱丙○○不在，經伊表達來意並撥打鄔賢俊之電話，
    由鄔賢俊向乙○○說明事情原委，之後伊即與乙○○在門口
    談話，並未對乙○○出言恐嚇等語。經查：
（一）告訴人乙○○固於檢察官偵訊時具結證稱：被告於前揭時
      間與另一男一女前來敲門稱欲找丙○○，伊將門略開表示
      丙○○不在，並欲關門，被告擋在門上不讓伊關，問伊知
      否丙○○與鄔賢俊間之事，伊將被告往外推，被告遂以腳
      踏入伊住處門檻內，對伊恫稱「妳信不信，我現在就強姦
      妳」，復要求伊以電話聯絡丙○○，但伊聯絡不上丙○○
      ，後來被告拿出一疊資料給伊看，又打電話給鄔賢俊，由
      鄔賢俊與伊對話，伊稱自己並非當事人，之後伊又與被告
      談話一段時間，被告即離去云云（見九十七年度偵字第二
      五四三九號偵查卷第一百零一頁、第一百六十四頁），復
      於本院審理中結證稱：被告與一男一女來敲門，伊開門後
      見被告手拿一本資料，問伊知否丙○○與鄔賢俊間之案件
      ，伊請被告直接找當事人談，轉身欲關門，被告立即將門
      擋住，並對伊稱「妳信不信，我現在就強姦妳」，伊被嚇
      到，被告便將門推開，隨後伊走進房間拿手機聯絡丙○○
      ，但電話沒有通，伊走到客廳才看到被告已踩進門檻內，
      伊稱找不到丙○○並將被告推出去云云在卷（見本院九十
      八年十二月十八日審判筆錄第六頁、第七頁）。然細酌證
      人乙○○之證述內容，其先於檢察官偵訊時指稱：伊欲關
      門遭被告阻擋，伊便將被告往外推，被告始踏入門內同時
      出言恫嚇，進而要求伊與丙○○聯絡云云，嗣於本院審理
      中則改稱：伊欲關門，被告立即將門推開對伊為上開言詞
      恫嚇，經伊入內撥打電話後步出客廳發現被告已踏入門內
      ，伊便將被告推出門外云云，核其於本院審理中所為證言
      ，不僅與前揭偵查中之證述互有歧異，且衡諸證人乙○○
      為一女子，於夜間在自身住處果遭陌生男子強行推開大門
      、出言恫嚇強姦而心生畏懼，何以仍顧慮不願驚動熟睡中
      之父親，未立即大聲向房內父親或鄰人求救，甚或撥打電
      話報警，反而逕自進入房內撥打電話聯絡丙○○？迨伊因
      無法聯絡上丙○○，返回客廳時後，又不畏先前被告之恐
      嚇，將被告推出門外？況於被告在門口與證人乙○○談話
      期間，乙○○之父甲○○已起床並曾至客廳及前院查看，
      惟未見異狀，且乙○○當時亦未告知甲○○遭被告恐嚇及
      被告強行推門入內等情，亦據證人乙○○、甲○○於本院
      審理中證述明確（見本院上開審理筆錄第七頁、第十頁、
      第十一頁），倘若被告確有以言語恐嚇乙○○、強行推門
      入內之舉，及與乙○○在門口推擠等情事，乙○○豈有刻
      意隱瞞上情，僅對甲○○稱被告係來找丙○○的，尚與被
      告在大門處談話長達一小時之理？綜觀證人乙○○前揭指
      證遭被告恐嚇之時點、情節已見瑕疵，而所指稱「妳信不
      信，我現在就強姦妳」等恫嚇言詞，與當時情狀又無何關
      連性，顯屬突兀，且證人乙○○對於被告恐嚇行為之反應
      ，亦悖於常情，是證人乙○○之證述，尚難遽信。
（二）另證人甲○○於檢察官偵訊時及本院審理中證述：伊當天
      本來在睡覺，因聽聞外面有吵雜聲音而至客廳查看，看到
      被告在門口與乙○○說話，乙○○叫被告小聲一點，之後
      他們就很小聲，不知道他們在說何事，也沒有聽到被告恐
      嚇乙○○，伊問乙○○何事，乙○○只有回頭稱是要找丙○○的，沒有過來與伊交談，也沒有說其他話，因為伊在
      客廳沒有看到什麼，所以又到前院去外，伊見他們是在談
      事情，就又回房間睡覺，當晚十一時許伊就自行開車前往
      屏東，一星期後伊北返才聽乙○○說遭人恐嚇之事等語（
      見前開筆錄第九頁至第十二頁），僅能證明被告當天有至
      上址與乙○○在門口交談之事實，而無法證明被告有何恐
      嚇犯行。而證人丙○○於前揭時並未在場，非親身見聞被
      告與乙○○之互動情形，於本院審理中所證述乙○○遭恐
      嚇情節，僅係轉述乙○○之陳述，自難採憑。至證人丙○○於本院審理中所證稱：事發隔日中午曾陪同乙○○至臺
      北縣政府警察局新店分局雙城派出所備案及製作筆筆等情
      ，業經該分局回覆：經清查相關受理報案紀錄及電子紀錄
      系統，未有乙○○向該分局雙城派出所陳報遭恐嚇案之受
      理紀錄資料等語，有該分局九十八年五月四日北縣警店刑
      字第○九八○○二○七三二號函在卷可稽（見九十八年度
      偵字第八九七四號偵查卷第十頁至第十三頁），自不足據
      此逕為不利被告之認定。此外，證人鄔賢俊於檢察官偵訊
      時之證述及被告所使用之遠傳電信公司門號000000
      0000號申請人資料及通聯紀錄，均只能證明被告於前
      揭時間至上址，期間並曾撥打電話與鄔賢俊等情，均不足
      作為補強證據以擔保證人乙○○上揭指訴屬實。
（三）從而，本件除證人乙○○之指訴外，既無其他補強證據足
      以擔保其指訴之真確性，誠難僅憑其上開指訴，輕率斷人
      於罪，逕推認被告有何恐嚇犯行。是公訴人所提積極證據
      ，猶不足為被告犯罪之證明，尚有合理懷疑之存在，依「
      罪證有疑，利於被告」之證據法則，自不能以推測或擬制
      之方法，為被告有罪之認定。
四、綜上所述，經本院調查卷內證據，認為告訴人之指訴非無疵
    誤可指，復無補強證據以資擔保，是依公訴人所提證據，尚
    不足證明被告犯罪，仍有合理之可疑，不能僅以推測或擬制
    之方法，遽為被告有罪之認定。此外，復查無其他證據足資
    證明被告確有公訴人所指之上開犯行，揆諸首開說明，公訴
    人既不能證明被告犯罪，依法應為被告無罪之諭知，以昭審
    慎。
據上論斷，應依刑事訴訟法第三百零一條第一項，判決如主文。
本案經檢察官蘇逸修到庭執行職務。
中    華    民    國    99    年    1     月    15    日
                刑事第八庭      法  官  劉  安  榕
以上正本證明與原本無異。
如不服本判決，應於判決送達後10日內敘明上訴理由，向本院提
出上訴書狀（應附繕本），上訴於臺灣高等法院；未敘述上訴理
由者，應於上訴期間屆滿後20日內向本院補提理由書（均須按他
造當事人之人數附繕本），切勿逕送上級法院。
                                書記官  陳  盈  真
中    華    民    國    99    年    1     月    18    日

司法院資訊處製作；財團法人民間司法改革基金會備份。
